【裁判字號】    98,交聲,410
【裁判日期】    990630
【裁判案由】    聲明異議
【裁判全文】
臺灣臺南地方法院交通事件裁定         98年度交聲字第410號
移送機關    交通部公路總局嘉義區監理所臺南監理站
異議人即
受處分人    甲○○
上列異議人即受處分人因違反道路交通管理處罰條例案件，對於
交通部公路總局嘉義區監理所臺南監理站民國98年3 月25日所為
之裁決處分（處分案號：嘉監南字第裁74-S00000000），聲明異
議，本院裁定如下：
      主  文
原處分撤銷。
甲○○不罰。
      理  由
一、原處分意旨略以：異議人即受處分人甲○○（下稱異議人）
    於民國98年3 月12日16時10分許，騎乘車牌號碼MVU-006 號
    重型機車，在臺南市○○路○段206 號前，因肇事致林砂傷
    重不治死亡後，未對其採取救護措施及依規定處置，並通知
    警察機關處理而逃逸之違規行為，經臺南市警察局第一分局
    警員製單舉發，嗣經移送機關即交通部公路總局嘉義區監理
    所臺南監理站依道路交通管理處罰條例第62條第3 項、第4
    項、第67條第3 項等規定，裁處異議人罰鍰新臺幣（下同）
    6,000 元，吊銷駕駛執照，1 年內禁考等處分。
二、本件聲明異議意旨略以：本件肇事原因係被害人林砂與劉佳
    信發生擦撞，瞬間經過異議人左後方，事發經過異議人並不
    明瞭，但發生後被害人林砂人車倒地擦撞異議人騎乘機車，
    發現劉信佳下車停放，異議人方打119 救護車，救護車到達
    後，因異議人機車僅是小擦撞，異議人認為不要有無所謂紛
    爭，於救護車離開後即離開現場，故異議人係無辜第三者，
    何來肇事逃逸，為此聲明異議等語。
三、按汽車駕駛人駕駛汽車肇事致人受傷或死亡者，應即採取救
    護措施及依規定處置，並通知警察機關處理，不得任意移動
    肇事汽車及現場痕跡證據，違反者處3,000 元以上9,000 元
    以下罰鍰；前項駕駛人肇事致人受傷而逃逸者，吊銷其駕駛
    執照，致人重傷或死亡而逃逸者，吊銷其駕駛執照，並不得
    再考領，道路交通管理處罰條例第62條第3 項、第4 項分別
    定有明文。依上說明，欲以上開規定處罰汽車駕駛人，客觀
    上須有駕駛人駕車肇事致人死傷後逃逸，始克相當。故若駕
    駛人之肇事，與被害人之受傷或死亡間，並無相當之因果關
    係，自不能依上開規定予以處罰，合先敘明。
四、經查：
(一)第三人劉佳信於98年3 月12日16時10分許，騎乘車牌號碼56
    5-CLV 號重型機車，沿臺南市○○路○ 段由東往西方向行駛
    ，途經臺南市○○路○段206號前時，本應注意車前狀況，並
    隨時採取必要之安全措施，而依當時天候晴、日間自然光線
    、柏油路面乾燥、路面無障礙物及缺陷、視距復屬良好等情
    ，並無不能注意之情事，詎第三人劉佳信竟疏未注意車前狀
    況，致其右前車身撞及同向行駛在前，由被害人林砂所騎乘
    之腳踏車後方，被害人林砂因重心不穩，上開腳踏車失控而
    傾向右前方，致其腳踏車車籃右前方撞擊異議人所有，而暫
    停路旁之車牌號碼MVU-006 號重型機車左側車身及乘客陳祐
    蒨之左膝（未成傷）後人車倒地，林砂因之受有顱腦損傷合
    併顱內出血之傷害，經送醫急救於98年3 月14日傷重不治死
    亡一情，業據第三人劉佳信被訴過失致死罪一案（本院99年
    度交易字第136 號）於本院審理時坦承不諱，並有道路交通
    事故現場圖、道路交通事故調查報告表（一）、（二）各1
    份、道路交通事故現場照片暨車損照片共19幀、財團法人臺
    灣基督長老教會新樓醫院診斷證明書1 紙、臺灣臺南地方法
    院檢察署之勘驗筆錄1 份、臺灣臺南地方法院檢察署相驗屍
    體證明書1 紙、檢驗報告書1 份及相驗照片附於該案偵查卷
    及警卷可稽，復經本院依職權調閱上開院卷核閱屬實，足認
    第三人劉佳信騎乘車牌號碼565-CLV 號重型機車，違反道路
    交通安全規則第94條第3 項規定（即未注意車前狀況）之駕
    駛行為，應係本件車禍之肇事原因，甚為明確。
(二)其次，異議人復於該案98年3 月14日警詢中證稱：「我於上
    述時間駕駛車號MUV-006 號重機車後搭載陳祐蒨，沿東門路
    一段陸橋機慢車優先道西向東直行駛至東門路1 段206 號前
    暫停在路邊時，一部沿東門路l 段同向機慢車優先道後方直
    行機車（指劉佳信駕駛565-CLV 號重機車）先與沿東門同向
    不知何車道之腳踏車（指由林砂所騎乘之腳踏車）發生交通
    事故後，該腳踏車失控後再碰撞我機車左側車身及陳祐蒨之
    身體左膝部致林砂人車倒地受傷送醫急救」等語，經核與證
    人陳祐蒨於該案98年3 月14日警詢中證稱：「我當時與甲○
    ○共乘一部機車（我在後、甲○○在前由他駕駛）車頭朝東
    圓環方向暫停未熄火，我當時在打手機，突然有一部腳踏車
    從我左後方碰撞過來，致我們共乘之機車往右倒地，我看到
    一名騎腳踏車之老人倒在左前方，人車摔倒在地上，我就馬
    上下車現場觀看他的傷勢，我當時有問老先生有無受傷，他
    有講話但我已經不記得講什麼，當時前方有一名年輕人（指
    劉佳信）也走回來問老先生有沒有事，那位年輕人表示，是
    他碰撞老先生的，要不要叫救護車，然後他就叫我打119 報
    案，這時我才幫忙打119 叫救護車後，才幫忙牽腳踏車扶起
    來牽到路旁停放。等救護車來時，這位年輕人也騎機車跟著
    救護車到醫院，然後，我們就離開現場，我當時並沒有親眼
    目擊事故發生的經過」等語大致相符。
(三)另依臺南市警察局鑑識課跡證比對結果，研判第三人劉信佳
    騎乘車號565-CLV 號重型機車自被害人林砂騎乘腳踏車左後
    方撞擊或接觸被害人林砂左腳，造成被害人林砂左腳拖鞋鞋
    印遺留在車號565-CLV 號重型機車前輪右避震器上，並導致
    腳踏車往右前方偏移，而後腳踏車車籃右前側撞擊異議人騎
    乘車號MUV-006 號重型機車左側蓋，造成腳踏車車籃右前側
    凹陷，車籃塑膠護膜刮擦痕及夾雜紅、銀色漆，機車左側蓋
    亦形成上下方向刮擦痕及紅、銀色漆脫落情形，有該案卷附
    現場勘察卷在卷可稽。是依上跡證比對之結果，復核與異議
    人及證人陳祐蒨上揭證述相符，益徵第三人劉信佳所騎乘之
    機車若未由左後方撞擊被害人林砂，當亦不致發生本件車禍
    事故，則異議人之駕駛行為與車禍事故之發生自無相當因果
    關係。從而，原處分僅以異議人騎乘上開機車與被害人發生
    擦撞後駛離現場之行為，遽認異議人確有肇事逃逸之違規行
    為，尚有未洽。
五、綜上所述，本件既查無其他積極證據足以證明異議人有原處
    分機關所認定之前揭違規行為，自應為對異議人有利之認定
    。原處分未予詳查，遽予裁罰，容有未洽。從而，本件異議
    為有理由，自應將原處分予以撤銷，並另為異議人不罰之諭
    知。
六、據上論斷，應依道路交通管理處罰條例第87條第2 項，道路
    交通案件處理辦法第20條前段，裁定如主文。
中    華    民    國    99    年    6     月    30    日
                  交通法庭法  官  鄭燕璘
以上正本證明與原本無異。
如不服本裁定應於送達後5日內向本院提出抗告狀（應附繕本）
。
                          書記官  蔡明峰
中    華    民    國    99    年    6     月    30    日

司法院資訊處製作；財團法人民間司法改革基金會備份。
